---
title: "Meine ersten Schritte in R"
subtitle: "Wuppertal (Tagesstudium)"
author: "Norman Markgraf"
date: "Sommersemester 2019/20"
output: word_document
---

```{r setup, include=FALSE}
knitr::opts_chunk$set(echo = TRUE)
library(mosaic)
```

## Vorlesung vom 25.03.2019

Diese Datei muss mit der Endung ".Rmd" gespeichert werden, sonst klappt hier nicht viel!

Zu Beginn einer jeden Vorlesung müssen wir zuerst Mosaic starten. Das geht wie folgt:

```{r}
library(mosaic)
```


In R sind interne Datensätze vorhanden, u.a. der Datensatz "Alcohol", den man aber erst sieht, wenn man hin freischaltet:

```{r}
data(Alcohol)
```


Möchte mensch die ersten und letzten Einträge in dem Datensatz sehen, so geht das mit:

```{r}
head(Alcohol)  # Die ersten Beobchtungen
tail(Alcohol)  # Die letzten Beobachtungen
```


Wir interessieren uns einmal nur für die Werte aus Deutschland:

```{r}
Alcohol.Ger <- Alcohol %>% filter(country == "Germany")
```


Falls wir uns nur für das Jahr 2008 interessieren könnten wir wie folgt filtern:

```{r}
Alcohol.2008 <- Alcohol %>% filter(year == 2008) 
```


Wir können also einzelne Beobachtungen "filtern"!

Mensch kann die Spalten auswählen mit "select()", so können wir hier die "country" und "alcohol" Spalte/ Variable auswählen (und dabei nur die 2008er berücksichtigen):

```{r}
Alcohol.2008 <- Alcohol %>% # Ich bin nur ein Kommentar!!! :-(
  filter(year == 2008) %>%  # Nur das Jahr 2008 ist von Interesse 
  select(country, alcohol)  # Nur Land und Alkoholverbrauch!
```


Wir sortieren einmal die Daten nach dem Alkoholverbrauch, mit dem Befehl "arrange()":

```{r}
Alcohol.2008.sort <- Alcohol.2008 %>%
  arrange(alcohol)
```


Vielleicht interessiert doch eher der "Rang", das können wir wie folgt hinzufügen:

```{r}
Alcohol.2008.rank <- Alcohol.2008 %>%
  mutate(rank = rank(alcohol))
```


Und auf welchem Rang steht nun Deutschland?

```{r}
Alcohol.2008.rank %>% 
  filter(country == "Germany")
```


Und wie sieht das mit Deutschland, Schweiz und Österreich aus?

```{r}
Alcohol.2008.rank %>%
  filter(country == "Germany" | country == "Austria" | country == "Switzerland")
```


Jetzt noch ein Wort zu den Variablentypen in R:

```{r}
str(Alcohol)
```


Alternative geht auch:

```{r}
inspect(Alcohol)
```


## Vorlesung vom 01.04.2019

Wir laden zunächst "mosaic":

```{r}
library(mosaic)
```


Dann laden wir die "tipping"-Daten herunter und lesen diese in die Variable "tips":

```{r}
download.file("https://goo.gl/whKjnl", destfile="tips.csv")
tips <- read.csv2("tips.csv")
```


Wir laden nun noch "gridExtra" nach, da wir später zwei Tabellen nebeneinander darstellen möchten:

```{r}
library(gridExtra)
```


Wir schauen uns als erstes den Datensatz "tips" einmal an:

```{r}
str(tips)
```


Noch ein Blick mit `inspect` auf die Daten:

```{r}
inspect(tips)
```



Wir sehen: 

- "Factor" steht für kategorielle Variabeln mit .. "levels" für die Anzahl der unterschiedlichen Ausprägungen.
- "int" steht für ganzzahlige Werte.
- "num" steht für reelwertige Werte.


### Säulen und Balkendiagramme in R

Mit "grind.arrange" können wir die zwei Diagramme (plot1 und plot2) nebeneinander darstellen:

```{r}
# Zwei Plots erzeugen
plot1 <- gf_bar(             # Säulendiagramm
                 ~ sex,      # (unabhängige) Variable, die analysiert wird.
                 data = tips # Daten aus dem Datensatz "tips"
  )
plot2 <- gf_barh(             # Balkendiagramm
                 ~ sex,      # (unabhängige) Variable, die analysiert wird.
                 data = tips # Daten aus dem Datensatz "tips"
  )
grid.arrange(plot1, plot2, nrow=1)
```


Um den Anteil der Frauen im Datensatz zu bestimmen nutzt mensch:

```{r}
prop( ~ sex, success = "Female", data=tips)
```


Die *absoluten* Häufigkeiten als Tabelle erhalten wir mit:

```{r}
tally( ~ sex, data=tips)
```


Die *relativen* Häufigkeiten als Tabelle erhalten wir mit:

```{r}
tally( ~ sex,
       format = "proportion",
       data=tips)
```



```{r}
gf_bar(   # Säulendiagramm (engl. bar chart)
  ~ sex   # analysiere das Geschlecht
  | time, # gruppiere nach der Zeit
  data = tips # Datensatz "tips"
  )
```


Die Tabellen zu der Grafik:

```{r}
tally(   # tabelle (engl. tally für Stichliste)
  ~ sex   # analysiere das Geschlecht
  | time, # gruppiere nach der Zeit
  format = "proportion", # gib Anteilswerte an
  data = tips # Datensatz "tips"
  )
```


```{r}
tally( ~ smoker | day, format="proportion", data = tips )
tally( ~ day | smoker, format="proportion", data = tips )
```


### Übung 31

```{r}
gf_histogram( ~ tip,          # Analysiere die Trinkgelder  
              binwidth = 1,   # Breite der bins (Körbe)
              center = 0.5,   # Mitte des bins (Korbmitte)
              data = tips)    # Datensatz tips
```


## Vorlesung vom 8.4.2019

Zunächst laden wir noch einmal "Mosaic" und den Datensatz "tips":

```{r}
library(mosaic)
tips <- read.csv2("tips.csv")
```


Ein Blick auf die Daten mit dem "inspect"-Befehl:

```{r}
inspect(tips)
```


Ein Blick auf die Kennzahlen des Rechnungsbetrages:

```{r}
favstats( ~ total_bill, data=tips)
```


Ein Boxplot:

```{r}
gf_boxplot( ~ tip , data=tips)
```


### Übung 48:

```{r}
gf_boxplot( total_bill ~ smoker, data= tips)
```
```{r}
gf_boxplot( ~ total_bill | smoker , data=tips)
```


```{r}
gf_boxplot( ~ total_bill | sex, data = tips)
```


Die Kennzahlen zum Boxpolot:

```{r}
favstats( ~ total_bill | sex , data=tips)
```


Ein Blick auf das Steudiagramm, Trinkgeld in Abhängigkeit von Rechnungsbetrag:

```{r}
gf_point(tip ~ total_bill, data=tips)
```


Wie sieht der (Pearson-)Korrelationskoeffizent dazu aus? - Antwort:

```{r}
cor(tip ~ total_bill, data=tips)
```


Wir fügen eine neue Spalte "rel_tip" mit *relativer Trinkgeldhöhe* (= *Trinkgeld*/*Rechnungsbetrag*):

```{r}
tips <- tips %>%
  mutate(rel_tip = tip/total_bill)
```


Das Streudiagramm *relative Trinkgeldhöhe* in Abhängigkeit vom *Rechnungsbetrag*

```{r}
gf_point(rel_tip ~ total_bill, data=tips)
```


So sieht es aus, wenn wir die unabhängige und abhängige Variablen (aus versehen ;-) ) vertauschen:

```{r}
gf_point( total_bill ~ rel_tip, data=tips)
```


Der Rechnungsbetrag für Raucher und Nichtraucher als Histogramm:

```{r}
gf_histogram( ~ total_bill | smoker, data=tips)
```


Der Rechnungsbetrag für Raucher und Nichtraucher als Boxplot:

```{r}
gf_boxplot( ~ total_bill | smoker, data=tips)
```


Die Kennzahlen des Rechnungsbetrag für Raucher und Nichtraucher getrennt:

```{r}
favstats( ~ total_bill | smoker, data=tips)
```


Der *Interquartilsabstang* (*idr* für *inter quartil range*):

```{r}
iqr( ~ total_bill | smoker, data=tips)
```

